【裁判字號】    88,訴,1029
【裁判日期】    900320
【裁判案由】    偽證
【裁判全文】
臺灣臺南地方法院刑事判決                        八十八年度訴字第一二九號
    公  訴  人  臺灣台南地方法院檢察署檢察官
    被      告  乙○○
    選任辯護人  申憲章
右列被告因偽証案件，經檢察官提起公訴（八十八年度偵字第七九九九號），本院判
決如左：
    主  文
乙○○証人於檢察官偵查時，於案情有重要關係之事項，供前具結，而為虛偽陳述，
處有期徒刑參月，緩刑貳年。
    事  實
一、乙○○前於丁○○被訴妨害公務案件中為証人，於民國（以下同）八十八年六月
    二十三日在臺灣臺南地方法院檢察署（以下簡稱臺南地檢署）偵查時（八十八年
    度偵字第七三六七號）就案情有重要關係之事項，於供前具結，而虛偽陳述「（
    問：八十八年五月二十五日晚上你人在何處？）我在丁○○的車上」、「（問：
    丁○○在何處載你？何時去載你？）濱海公路上往本田街的路邊載我的。我不記
    得是幾點，已超過晚上十二點了，．．．是我先打0000000000的行動
    電話叫他來載我的，但我雖有帶錶但沒有注意看時間，我以000000000
    0的電話在本田街那裡打給他的，他來載我時已是十二點了，我上車剛超過十二
    點。」、「（問：你在電話中如何告訴他來載你？）我就告訴他我在本田街，約
    他十二點多來載我，我確定是晚上十二點多」、「（問：當晚丁○○開車被警攔
    下，你有否在車上？）有，我在車上」、「（問：當晚撞上警車之情形？）我只
    有看到警車突然自丁○○的車的左方截過來停下來，丁○○煞車來不及就撞上了
    」等語。
二、案經臺灣臺南地方法院檢察署檢察官自動檢舉偵查起訴。
    理  由
一、本件訊據被告乙○○矢口否認有偽証犯行，辯稱：「我事實是有在車上」、「我
    本來就有在裡面，發生車禍時我在車上沒有下來。丁○○他有太太，他怕他太太
    知道才會那麼說」云云。經查：
    (一)被告曾於檢察官偵查中供前具結，有臺南地檢署八十八年六月二十三日訊問筆
      錄在卷可按。又被告欲證明之事項足為案外人丁○○受有利裁判結果之可能，
      要屬於案情有重要關係之事項，亦有台灣高等法院臺南分院八十九年上訴字第
      五八０號、本院八十八年訴字第九０五號判決各一份附卷足稽。
    (二)被告於前開車禍發生時，並未在丁○○大貨車上之事實，業經證人戊○○（即
      台南市警察局第三分局四組外事巡官）、庚○○、甲○○（均即台南市警察局
      第三分局警備隊員）、己○○（即台南市警察局第三分局刑事組偵察員）、丙
      ○○（即台南市警察局第三分局刑事組處理人員）證述綦詳。參佐，一般車禍
      發生時，如未受傷之相關人員均需停留在現場，警方人員亦會在現場從事拍照
      存證、測量及製作現場圖等工作，本件警方於案發時從正面拍攝丁○○所駕駛
      大貨車之照片，而有照片二幀復於警卷中足憑。被告堅稱一直未下車，而該大
      貨車上縱貼有反光紙，在考量行車安全下，應只在二邊張貼，是以證人乙○○
      如果於案發時一直在車上未下車，則警員在近距離從正面拍攝大貨車照片時，
      自無未發現被告坐於車上之理。
    (三)案外人丁○○於八十八年六月二十三日因『丁○○殺人未遂等案（八十八年偵
      字第七三六七號）』接受臺南地檢署檢察官訊問時，稱：「．．．我是剛好經
      過七股，在路邊看到她（即被告），順便載她的，沒有先約」、「．．．當時
      是晚上九點多，十點左右」等語，核與被告所稱係先以電話約、上車時間已過
      十二點，有極大的差異。衡諸常情，倘被告於前開車禍發生時，確在丁○○車
      上，雙方就上車緣由、過程所為之陳述，縱未能完全一致，理應亦相去不遠。
      丁○○雖於同年九月八日本院審理時改稱：「．．．她（即被告）打電話給我
      ．．．」、「．．．我當時是．．．因怕登報紙，讓我太太知道．．．」等語
      。惟查，參以丁○○改稱係被告事先打電話約定時，所述：「．．．但我在駕
      駛砂石車所以請他坐計程車到本田街等我．．．」等語，仍與被告所稱「（問
      ：你在電話中如何告訴他來載你？）我就告訴他我在本田街，．．．」不同，
      且被告究係以行動電話或家裡電話聯絡丁○○，被告本身供詞亦反覆不一，益
      見被告所證發生車禍時正在丁○○車上，係為協助丁○○脫免刑事責任之虛偽
      證詞。
    (四)台灣高等法院臺南分院於八十九年六月三十一日審理『丁○○妨害公務上訴案
      （八十九年上訴字第五八０號）』時，案外人丁○○陳稱：「．．．他（林峻
      德）過來問我有無香煙，我說在車上，他就自己上車去拿」等語，證人林峻德
      則證稱：「我在那邊（案發現場）站了十幾分鐘，我就直接上車拿香煙，因為
      我們已經很熟了．．．」等語。二人就證人林峻德於案發時至丁○○駕駛之大
      貨車上取香煙過程的說詞並不相符，故證人林峻德於前開車禍發生時，有無攀
      上丁○○駕駛之大貨車拿取香煙，已非無疑。又被告於八十八年十一月三日本
      院審理『丁○○妨害公務案（八十八年訴字第九０五）』時，結證稱：「我都
      在車上，而證人林峻德有上車來拿香煙及檳榔，是相撞後約十分鐘，證人林峻
      德說我也在車上，我說是，．．．林峻德上車是拿七星牌香煙一包下去，檳榔
      是包葉的也是拿一包下去」，證人林峻德則結證稱：「．．．到被告（即丁○
      ○）車上去拿檳榔及香煙才看到乙○○，但我沒有和乙○○說過話，乙○○也
      沒有問，我是拿一支煙，二個檳榔．．．」等語，二人對雙方有無交談及證人
      林峻德拿香煙及檳榔的數量，亦互不相同，益徵被告證稱前開車禍發生時，伊
      正在案外人丁○○車上虛偽不實。被告雖後改陳不清楚林峻德拿了多少香煙及
      檳榔，亦忘記雙方有無交談，惟查，被告既稱對該次車禍有多少警車至現場處
      理、警員有無攀爬至大貨車上、丁○○曾至車上拿行照、駕照且忘記關車燈及
      丁○○離去前曾先將土方載至臺南科技工業區傾倒之過程清楚明瞭，對林峻德
  曾至丁○○車上之過程亦能具體描述，衡諸常情，縱誤記林峻德拿取香煙、檳
      榔的數量，就雙方有無交談一事，實無法諉為不復記憶，故被告前後翻異其詞
      均係意圖掩飾前所為之虛偽陳述，洵無可採。又被告既未於該次車禍發生時在
      場已如前述，其就該次車禍發生過程所為之證詞，亦屬虛偽陳述，應堪確定。
    (五)綜上所述，本件被告在『丁○○殺人未遂等案』中係證人，竟於檢察官偵查時
      ，就案情有重要關係事項，供前具結，而為虛偽陳述之事實，事證明確，被告
      所辯要無可採，其犯行洵堪認定。
二、核被告係証人，於檢察官偵查時，於案情有重要關係之事項，供前具結，而為虛
    偽陳述，所為係犯刑法第一百六十八條之偽証罪。爰審酌被告犯罪之動機、目的
    、手段，犯罪時所受之刺激及其品性、生活狀況、智識程度、犯罪所生之損害，
    及犯罪後態度等，手段、所生危害、犯罪後態度等一切情狀，量處如主文所示之
    刑，以資儆懲。查被告素行良好，前未曾犯罪受有期徒刑以上刑之宣告，其因一
    時失慮，偶罹刑典，經此刑之宣告後，應知警惕而無再犯之虞，本院因認暫不執
    行其刑為當，併予以宣告緩刑二年，以啟自新。
據上論斷，應依刑事訴訟法第二百九十九條第一項前段，刑法第一百六十八條、第七
十四條第一款，判決如主文。
本案經檢察官柯怡伶到庭執行職務。
中      華      民      國      九十      年      三      月    二十    日
                              臺灣臺南地方法院刑事第三庭
                                      法  官  林  英  志
右正本證明與原本無異
如不服本判決應於送達後十日內向本院提出上訴狀
                                      書記官  謝  國  欽
中      華      民      國      九十      年      三      月    二十    日
附錄本案論罪科刑法條全文：
刑法第一百六十八條
於執行審判職務之公署審判時或於檢察官偵查時，證人、鑑定人、通譯於案情有重要
關係之事項，供前或供後具結，而為虛偽陳述者，處七年以下有期徒刑。


司法院資訊處製作；財團法人民間司法改革基金會備份。
